最高法院刑事判決                              八十六年度台上字第七四八二號
    上  訴  人  甲○○
右上訴人因殺人未遂案件，不服台灣高等法院花蓮分院中華民國八十六年十月一日第
二審判決（八十六年度上訴字第二九○號，起訴案號：台灣花蓮地方法院檢察署八十
六年度偵字第四八七號），提起上訴，本院判決如左：
    主  文
上訴駁回。
    理  由
按刑事訴訟法第三百七十七條規定，上訴於第三審法院，非以判決違背法令為理由，
不得為之。是提起第三審上訴，應以原判決違背法令為理由，係屬法定要件。如果上
訴理由狀並未依據卷內訴訟資料，具體指摘原判決不適用何種法則或如何適用不當，
或所指摘原判決違法情事，顯與法律規定得為第三審上訴理由之違法情形，不相適合
時，均應認其上訴為違背法律上之程式，予以駁回。本件原判決綜合調查證據之結果
，認上訴人甲○○犯有刑法第二百七十一條第二項第一項殺人未遂之事實，已詳其
所憑之證據及認定之理由。按刑法上殺人未遂罪與傷害罪之區別，以加害人有無殺意
為斷，被害人所受之傷害程度，固不能據為認定有無殺意之唯一標準，但加害人之下
手情形如何，於審究犯意方面，仍不失為重要參考資料。原判決理由二已說明頭部及
胸部為人體要害部位，上訴人以堅厚鐵槌、木棍重擊被害人徐蘭英頭部及胸部，足以
置被害人於死地，上訴人難諉為不知，且徐女遭重擊後，受有頭部外傷合併蛛網膜下
腔出血、胸部鈍傷合併左側血胸等傷害，送醫時已失意識，足見上訴人下手之重，殺
意之堅，其有殺人決意，灼然至明。徐女幸經救治得宜，得免一死，原判決論處上訴
人殺人未遂罪刑，適用法則洵無違誤。上訴指其與徐蘭英為兄妹關係，殊無殺人犯意
，亦未持鐵鎚重擊徐女頭部，自無殺人未遂行為，再為事實上之爭執，殊非適法之第
三審上訴理由。上訴又指其行為縱不免於刑責，亦僅應構成傷害罪云云，顯與卷內資
料不符。又事實之認定及證據之取捨，乃事實審法院之職權，苟無違反經驗法則及論
理法則，自難指為違法。告訴人周義新及被害人徐蘭英之指訴，證人徐玉英、徐德生
之供證，及扣案鐵鎚一支，如何得採為論罪資料，原判決理由一已論述甚詳，既無違
證據法則，上訴再事爭論，難謂適法。再上訴人行為時，並無醉意，原判決理由一復
已詳述其調查審認之結果，要無調查未盡之違法。上訴主張其行為時已達酒醉程度，
應屬精神耗弱，復為事實上之爭執，仍非適法。此外，上訴徒憑己意，對原審職權之
適法行使，及原判決理由已詳為論斷之事項，任意爭辯，顯與法定上訴第三審之形式
要件不符，其上訴違背法律上之程式，應予駁回。
據上論結，應依刑事訴訟法第三百九十五條前段，判決如主文。
中      華      民      國    八十六    年     十二     月     十九     日
                              最高法院刑事第二庭
                                  審判長法官  施  文  仁
                                        法官  陳  炳  煌
                                        法官  張  淳  淙
                                        法官  洪  文  章
                                        法官  林  錦  芳
      右正本證明與原本無異
                                              書  記  官
中      華      民      國    八十六    年     十二     月    二十三    日
